【裁判字號】    92,小上,215
【裁判日期】    921224
【裁判案由】    返還不當得利
【裁判全文】
臺灣臺北地方法院民事裁定                        九十二年度小上字第二一五號
    上  訴  人  甲○○吳成發.
                          台北市○○街九十六巷十六號三樓
    上  訴  人  乙○○吳成發.
    兼  右二人
    訴訟代理人  丙○○吳成發.
    被  上訴人  台灣銀行
    法定代理人  李勝彥
右當事人間返還不當得利事件，上訴人對於本院臺北簡易庭九十二年十月二十四日第
一審判決（九十年度北小字第一七七二號），提起上訴，本院裁定如左：
    主    文
上訴駁回。
第二審訴訟費用新台幣壹仟伍佰元由上訴人負擔。
    理    由
一、按：
  (1)對於小額（訴訟標的金額或價額在新台幣（以下同）十萬元以下之訴訟）程序之
    第一審裁判上訴，非以其判決違背法令為理由，不得為之；其上訴狀內應記載上
    訴理由，表明原判決所違背之法令及其具體內容，或依訴訟資料可認為原判決有
    違背法令之具體事實，民事訴訟法第四百三十六條之二十四、第四百三十六條之
    二十五定有明文。
  (2)關於「判決違背法令」之意義，可參考下列實務見解：
    上訴人對第二審判決提起上訴，雖以該判決違背法令為由，惟核其上訴理由狀
      所載內容，係就原審取捨證據、認定事實之職權行使，指摘其為不當，而非具
      體表明合於不適用法規、適用法規不當、或民事訴訟法第四百六十九條所列各
      款之情形，難認對該判決之如何違背法令已有具體之指摘，依首揭說明，應認
      其上訴為不合法（最高法院九十年度台上字第一０四八號判決）。
    取捨證據認定事實屬於第二審法院之職權，若其認定並不違背法令，即不許任
      意指摘其認定不當，以為上訴理由（參見最高法院二十八年上字第一五一五號
      判例）。
    當事人依民事訴訟法第四百六十八條規定以第二審判決有不適用法規或適用法
      規不當為上訴理由時，其上訴狀或理由書應有具體之指摘，並揭示該法規之條
      項或其內容，若係成文法以外之法則，應揭示該法則之旨趣，倘為司法院解釋
      或本院之判例，則應揭示該判解之字號或其內容，如依民事訴訟法第四百六十
      九條所列各款事由提起第三審上訴者，其上訴狀或理由書應揭示合於該條款之
      事實，上訴狀或理由書如未依此項方法表明者，即難認為已對第二審判決之違
      背法令有具體之指摘，其上訴自難認為合法。本件上訴人提起第三審上訴，核
      其訴狀所載，僅就原審取捨證據任加指摘，並未具體指出原判決違背何等法規
      ，依上說明，其上訴即難認為合法。（最高法院七十一年台上字第三一四號判
      例）
二、上訴人主張：（(1)(2)見第九十二年十一月十三日書狀，(3)見同月十七日書狀）
    (1)原判決違反民法第一百七十九條後段「．．．雖有法律上之原因，而其後已不
      存在者，亦同。」、第一百八十二條第二項「受領人於受領時，知無法律上之
      原因或其後知之者，應將受領時所得之利益，或知無法律上之原因時所現存之
      利益，附加利息，一併償還；如有損害，並應賠償。」。
    (2)債務人吳成發於分配期日雖未異議，並不代表吳成發同意本件所爭執期間之遲
      延利息為年利率百分之十二，原判決竟認定遲延利息為年息百分之十二，顯屬
      不當，也與卷內借據等資料不符。本件執行案號係八十年度民執黃字第六九二
      八號，但原判決誤引他件執行案號（八十一年度民執康字第五一六八號），原
      判決所認定事實錯誤。
    (3)原判決有三項事實認定錯誤，一為借款契約上所載利息與拍賣抵押物裁定一致
      ，但原審不採。二為雙方約定本件利息為年息百分之九，被上訴人在原審並不
      爭執，原審亦不採納。三為逾期日為七十八年四月十三日，原審誤為同年六月
      十三日。
三、經調查：
    (1)依本判決第一段說明，小額訴訟第二審係法律審，應以第一審所認定事實為基
      礎，而非另行調查事實。故上訴理由限於違背法令，並不包含認定事實之爭執
    (2)上訴理由雖稱原判決違背法令，但是其內容均針對原審所認定事實加以爭執，
      要求上訴審另行認定；與「判決違背法令」本旨並不相符。依照首揭說明，本
      件上訴不合法，應予駁回。
四、本件訴訟費用額如下：
    第二審裁判費  ：一千五百元。
五、結論：依民事訴訟法第四百三十六條之三十二第二項、第四百四十四條第一項前
    段、第四百三十六條之三十二第一項、第四百三十六條之十九、第九十五條、第
    七十八條，裁定如主文。（一、二審訴訟費用係法院所收取費用與登報費用，不
    含律師費等費用。）
中      華      民      國    九十二    年     十二     月    二十四    日
                                    臺灣臺北地方法院民事第二庭
                                        審判長法官    丁蓓蓓
                                              法官    汪漢卿
                                              法官    吳燁山
右為正本係照原本作成。
不得抗告。（參見民事訴訟法第四百三十六條之三十）
中      華      民      國    九十二    年     十二     月    二十四    日
                                            書記官    柯月英


司法院資訊處製作；財團法人民間司法改革基金會備份。
